最高法院刑事判決　　　　　　　　　　　　　　　八十六年度台上字第五八三八號
　　上　訴　人　甲○○
　　　　　　　　乙○○
右上訴人等因殺人案件，不服台灣高等法院台中分院中華民國八十六年七月二十二日
第二審判決（八十六年度上重訴字第二號，起訴案號：台灣台中地方法院檢察署八十
四年度偵字第一七六五二、一八○六五、一八二三三號），提起上訴，本院判決如左
：
    主  文
上訴駁回。
    理  由
本件原判決認定上訴人甲○○於民國八十二年間犯竊盜罪，經原審判處有期徒刑三月
確定，於八十三年二月六日執行完畢，不知悔改，與上訴人乙○○因竊取堆高機一台
（此部分判刑確定）後遭葉來發盜賣，又認葉某向警方密報其等為通緝犯及行，險
遭逮捕而同生不滿。八十四年十月十九日中午，上訴人等得知葉來發將至台中縣后里
鄉○○路一四五號收取變賣堆高機所得，遂夥同不知情之鄧福益、林小萍、施秀英等
人共乘車前往，且恐葉某帶兇器，途中由鄧某出資共同購買西瓜刀二把往。當日
下午三時許，上訴人等與葉來發在上址交談，因意見不合爭執，上訴人等共同起意殺
害葉來發，先由甲○○持球棒毆擊葉某頭部，葉來發迅即躲入附近葡萄園內，段某持
西瓜刀入內追砍，迨葉某逃出時，乙○○亦持西瓜刀加以砍殺，上訴人等共計砍殺數
十餘刀，致其受有(一)左前顱額部銳器創13×2.5㎝ 深至骨面，呈線樣切裂。(二)右前顱
銳器創11×8㎝ 呈半滿月型（砍劈），前顱頂呈洞圓形骨折，腦質外露，創口下端僅
頭皮連接。(三)前頸部銳器創10×3.5㎝ 深至氣管、食道，血管斷裂，頸椎骨呈橫線樣
切裂。(四)後左顱、顳、枕部至頸上端銳器創13×9.5㎝ 大小，共有三刀次所形成，顱
骨呈線樣切裂二條。(五)後頸部銳器創13×2.5㎝ 深至頸椎骨面切裂。(六)左後顱頂部鈍
器挫裂創4×1.2深至骨面。(七)上胸部銳器砍裂創27×10㎝至左右鎖骨、胸骨柄，右第
一、二肋骨骨折（斷裂）右肺上葉呈線樣切裂。(八)右鎖骨外側銳器創3×1㎝深至皮下
，上端（肩峰下）擦傷。(九)右肩胛銳器創18×3㎝ 深至肌層，呈垂直型。(十)左肩胛部
銳器創計橫一、直一、斜二，四刀形成創口23×17㎝大小，致肩胛骨橫斷裂，胸椎骨
呈線樣切裂。(十一)左腰部銳器創三處，上13×4㎝、中6.5×0.8㎝、下17×3.5㎝上中深
至肌層，下為深至腹腔並腰椎切裂。(十二)左上臂後外側銳器創二處5×4㎝、7×6㎝深至
肱骨面。(十三)右三角肌銳器創11×5.5㎝。(十四)左小腿上三分之一銳器創15×5㎝並脛腓骨
骨折（斷裂），血管斷裂。(十五)右手食中指切裂斷落，僅表皮仍連接，無名指切裂。(十六)
左手小指切裂斷落，僅表皮連接等傷害，直到葉來發倒地不起，終因大量失血當場死
亡，上訴人等逃逸分別經警捕獲等情。係以上開事實，迭據上訴人甲○○、乙○○坦
承不諱，核與證人鄧福益、林小萍、鄧福生在偵查中證述情節相符，並有兇器西瓜刀
一把扣案為憑（另一把及球棒已丟棄未扣案），被害人確因銳器創導致大量失血死亡
，亦經檢察官督同檢驗員相驗屬實，制有相驗筆錄、驗斷書、相驗屍體證明書，另命
案現場圖及照片等可證，因認上訴人等犯行明確。並對其等翻異前供，辯稱只砍二、
三刀，係防衛失手所致云云，以被害人所乘機車座內置刀一把，未及取出觀之，及上
訴人在偵查中供認追殺情形甚詳，所辯顯為卸責之詞，詳加指駁。因認上訴人等連砍
被害人刀數甚多，深及至骨，且多屬頭、頸、胸、肺等要害，足見其等殺意之堅，用
力之猛，顯有殺人犯意，所為自犯刑法第二百七十一條第一項之殺人罪，上訴人等有
犯意聯絡及行為分擔，為共同正犯，甲○○於八十二年間犯竊盜罪，經原審判處有期
徒刑三月確定，於八十三年二月六日執行完畢，有刑案資料查註紀錄表可按，五年內
又犯本罪，為累犯，就法定本刑有期徒刑部分加重其刑。並以第一審判決依刑法第二
十八條、第二百七十一條第一項、第四十七條、第三十七條第一項、第三十八條第一
項第二款規定，審酌上訴人等殺人手法殘酷，惟犯後坦承犯罪，甲○○為警查獲時，
復奪警車逃逸（此部分判刑確定）等一切情狀，判處上訴人甲○○無期徒刑，依法宣
告褫奪公權終身；上訴人乙○○有期徒刑十五年，扣案西瓜刀一把，為乙○○所有供
犯罪所用之物，業經供明在卷，予以沒收，認事用法，並無違誤，而予維持，駁回上
訴人等及檢察官在第二審此部分之上訴。經核亦無不合，上訴意旨，徒就原判決採證
、量刑之職權行使，任意指摘，自無理由，應予駁回。
據上論結，應依刑事訴訟法第三百九十六條第一項，判決如主文。
中      華      民      國    八十六    年      十      月      二      日
                              最高法院刑事第九庭
                                  審判長法官  謝  家  鶴
                                        法官  羅  一  宇
                                        法官  吳  昭  瑩
                                        法官  花  滿  堂
                                        法官  陳  世  淙
      右正本證明與原本無異
                                              書  記  官
中      華      民      國    八十六    年      十      月      四      日
